臺灣高等法院刑事判決　　　　　　　　　　　　　　九十一年度上易字第九八一號
　　上　訴　人
　　即　被　告　甲　○
　　選任辯護人　李潮雄
　　　　　　　　許文彬
右上訴人因瀆職案件，不服臺灣臺北地方法院九十年度易字第五一二號，中華民國九
十一年三月二十日第一審判決（起訴案號：臺灣臺北地方法院檢察署九十年度偵字第
三六二五號）提起上訴，本院判決如左：
    主  文
原判決撤銷。
甲○公務員洩漏關於中華民國國防以外應秘密之消息，處有期徒刑陸月，如易科罰金
，以佰元折算壹日。
    事  實
一、甲○係法務部調查局台北市調查處社會文教組（以下簡稱社文組）副主任，負責
    主辦國家安全局（以下簡稱國安局）前出納組長「劉冠軍涉嫌貪瀆案件」（以下
    簡稱劉案）之調查，負有執行犯罪調查之職責，並接受檢察官指揮，偵查犯罪，
    係依據法令從事公務之人員。劉案係由國防部高等軍事法院檢察署（以下簡稱軍
    事高等檢察署）主任檢察官李榮元、檢察官李正雄、臺灣臺北地方法院檢察署檢
    察官薛維平等人共同偵辦，因認有搜索國安局職員劉冠軍、卓昶廷、陳珮玨之辦
    公處所或辦公桌之必要，遂於民國八十九年九月二十五日決定實施搜索，並由軍
    事高等檢察署檢察官簽發搜索票，交由甲○帶領調查局人員執行搜索。甲○明知
    搜索行動係偵辦刑案查扣犯罪證據之重要強制處分，係關於中華民國國防以外應
    秘密之消息，不得洩漏，竟於八十九年九月二十五日下午五時二十八分二十九秒
    起至同時三十二分五十五秒止（通話時間二百六十六秒），在其位於台北市○○
    路○段一七六號之社文組辦公室，以其所有「0000000000」號行動電
    話，撥打國安局副局長韓辦公室「０二—00000000」號專線電話，向
    韓預告檢、調人員因偵辦劉案，將於翌（二十六）日上午前往國安局搜索之事
    ，故意洩漏上開應秘密之消息。八十九年九月二十六日檢察官率同調查局人員前
    往搜索國安局上開處所，惟因消息事先外洩，足以影響檢察官關於劉案之偵查。
    甲○於八十九年十一月二十八日檢察官偵查洩密案時，仍並未據實陳述，後因韓
    於檢察官訊問時說明經過，甲○始承認其通知韓，關於檢、調人員於八十九
    年九月二十六日要到國安局搜索之事。
二、案經臺灣臺北地方法院檢察署檢察官自動檢舉偵辦。
    理  由
一、訊據上訴人即被告甲○承認於八十九年九月二十五日下午五時二十八分二十九秒
    ，在社文組辦公室，以其所有「0000000000」號行動電話，撥打國安
    局副局長韓辦公室「０二—00000000」號專線電話，向韓預告檢、
    調人員因偵辦劉案，將於翌（二十六）日上午前往國家安全局搜索之事，通話時
    間二六六秒（即四分二十六秒）等情，惟否認有洩密之犯行，辯稱：(一)依當時刑
    事訴訟法第一百二十七條規定：「軍事上應秘密之處所，非得該管長官之允許，
    不得搜索。」，法務部調查局於八十八年六月編印之廉政工作手冊關於搜索規定
    亦同於此；再法務部調查局九十年六月二十八日廉(四)字第九０一二三一八九號
    函發布之實施搜索扣押應行注意事項第二十一條規定：「對於軍事上應秘密之處
    所搜索，宜請檢察官親率指揮，實施搜索時，應通知該機關長官或可為其代表之
    人員，如係大專院校，則應通知該校之主任祕書負責聯繫、安排。」（見法務部
    調查局九十一年七月四日調廉貳字第０九一００四一０七八０號函附資料），參
    上規定，於搜索軍事上應秘密之處所，須得該管長官之允許。(二)台北市調查處偵
    辦劉冠軍涉嫌貪瀆案件執行計劃表，由被告負責協調領隊，又國安局乃係軍事上
    應秘密之處所，被告自應依上揭規定通知國安局之該管長官。再被告承辦「劉冠
    軍貪瀆案」自調卷開始，即係向副局長韓接洽，且副局長韓有協助局長處理
    局務之職權，因而通知時自然應通知韓。(三)被告執行搜索之處所是國安局所屬
    公務人員劉冠軍等人之辦公室，另一方面，而韓亦非被搜索之對象，而韓是
    國安局副局長，並非不相關之他人。綜上，被告既是依法執行搜索任務之司法警
    察官，於實施搜索前先行知會該管機關之長官，乃依法令之行為，既無違背專案
    檢察官之具體指示，亦未影響搜索任務之成效，依法顯無以刑責相繩之餘地，縱
    符合刑法第一百三十二條第一項所定洩密要件，此亦係依上揭法令所為之行為，
    不罰云云。
二、經查：
（一）被告係法務部調查局台北市調查處社會文教組副主任，負責主辦國安局前出納
      組長「劉冠軍涉嫌貪瀆案件」之調查，負有執行犯罪調查之職責，並接受承辦
      檢察官指揮，偵查犯罪，據其供明，並有人事命令影本在卷影本可稽（見原審
      卷第一一七至一一八頁），其係依據法令從事公務之人員。
（二）證人韓於偵查中證稱：「李先生打電話來說，他明天要帶軍、檢、調人員來
      我們國家安全局搜索，萬一警衛不讓他們進來怎麼辦，我說你要拿正式公函而
      且是軍、司法檢察官一起過來，我會派政風處長在門口接待，我會帶他們去見
      局長，局長同意的話，在第二營區待命的調查員再一起進來，被告同意，我還
      特別交代他要協調好軍、司法檢察官，因為我們機關性質特殊，請他們諒解，
      我還特別告訴他要八點半準時到，事後我有面報局長，局長也同意了。第二天
      他們來時，我們就按照程序來」等語綦詳（見偵卷第五三頁背面至五四頁正面
      ）。
（三）國安局亦就搜索前一天連絡經過，以九十年一月十日（九０）德能字第０二０
      號函稱：「國安局韓副局長確曾於民國八十九年九月二十五日下午五時三十分
      以後，向丁局長面報：頃獲法務部調查台北市調查處人員告知，由於劉冠軍案
      受軍、司法檢察官指揮，將於次（二十六）日上午八時三十分來本局搜索相關
      人員辦公室，惟因本局營區管制出入，乃先期協調，盼予協助。案奉丁局長指
      示：請軍、司法檢察官於約定時間，持正式公函面見局長表明身份及來意，經
      局長同意後始可進入營區；本局為尊重司法調查權，在維護公務機密情況下，
      全力協助檢調人員對相關人員辦公室進行搜索。」等情明確（見偵卷第四五、
      四六頁）。
（四）被告曾於八十九年九月二十五日下午五時二十八分二十九秒，在台灣大哥大股
      份有限公司所架設「台北市○○區○○街一八二巷二號二樓」基地台涵蓋區域
      內之社文組辦公室，以其所有「0000000000」號行動電話撥打「０
      二—00000000」號專線電話予韓，通話時間二六六秒之事實，亦有
      台灣大哥大股份有限公司八十九年十一月六日太信工字第一０八一號函復基
      地台涵蓋之通訊範圍、通聯紀錄各一份附卷可參（見偵卷第一０至一二頁、第
      五八頁、第一二一頁）。
（五）被告於原審及本院所供其於八十九年九月二十五日下午五時二十八分二十九秒
      ，在社文組辦公室，以其所有「0000000000」號行動電話，撥打國
      安局副局長韓辦公室「０二—00000000」號專線電話，向韓預告
      檢、調人員因偵辦劉案，將於翌（二十六）日上午前往國家安全局搜索之事，
      通話時間二六六秒（即四分二十六秒）等情，核與證人韓於偵查中之證述、
      國安局、台灣大哥大股份有限公司之上揭函相符，被告有打電話給韓，通知
      關於檢、調人員於八十九年九月二十六日要到國安局搜索之事實，堪以認定。
三、按被告行為時之刑事訴訟法第一編第十一章所定之搜索者，係檢察官於偵查中，
    審判長或受命法官於審判中，對於被告或第三人之身體、物件、住宅、或其他處
    所，所實施之強制處分；又按被告行為時之刑事訴訟法第一百二十七條規定：「
    軍事上應秘密之處所，非得該管長官之允許，不得搜索。」其立法目的在於軍事
    上應秘密之處所，有關國防，對於整個國家的安全利益，影響甚大，與犯罪之追
    訴，二者權衡，自以國家安全為重，為免秘密之洩漏，並進而維護國家安全，因
    此限縮發現真實之手段，立此規定。（然為免軍事機關不當以事涉機密為由，規
    避偵查機關之搜索行動，影響偵查，特於九十年一月十二日增訂同條第二項「前
    項情形，除有妨害國家重大利益者外，不得拒絕。」之規定，此次修正，並將偵
    查中核發搜索票之權移歸法院）。依上開說明，搜索乃係發現真實之強制處分手
    段，其搜索之處所、物件，當係影響證據物件取得之成效，是搜索內涵具有高度
    機密性，自不待言，應認其係屬刑法第一百三十二條第一項所定之中華民國國防
    以外應秘密之消息。再國安局隸屬於國家安全會議，綜理國家安全情報工作及特
    種勤務之策劃與執行；並對國防部軍事情報局、電訊發展室、海岸巡防司令部、
    憲兵司令部、內政部警政署、法務部調查局等機關所主管之有關國家安全情報事
    項，負統合指導、協調、支援之責，八十二年十二月三十日公布之國家安全局組
    織法第二條亦有明文，是由國安局之職掌權限，當認國安局係當時刑事訴訟法第
    一百二十七條所定軍事上應秘密之處所，是以國安局為搜索處所時，依當時之刑
    事訴訟法第一百二十七條之規定，雖應得該管長官之允許，惟查：
（一）被告於八十九年十一月二十八日檢察官偵查中供稱：「（本署在九月二十三日
      決定、軍檢署同意在二十四日搜索扣押後，你有無再打電話予韓）沒有，因
      我知道搜索扣押的嚴重性，而調卷只是一種形式上取得他們的資料供比對的參
      考，而搜索約談是一種強制性。」、「（八十九年九月二十三日以後你有無再
      打電話給韓）沒有。」、「（在這之前你只是打電話給韓說要調卷）是。
      」、「（打了幾次）一次。」、「（八十九年九月二十五日下午五點多你有無
      打電話至國家安全局）應該是沒有。」。其後經檢察官一再詢問「八十九年九
      月二十五日下午五點二十八分許，你是否有打電話至國家安全局」、「九月二
      十五日下午五時二十八分二十九秒，你是否曾以0000000000行動電
      話打到（０二）00000000號電話」、「你當時是打給何人」、「你當
      時有無打這通電話」等情，被告始均以「不記得」之詞答復。直至檢察官提示
      通聯紀錄，被告始供稱：「若有這通聯紀錄，表示我有打。」，承認其有打這
      通電話，但對檢察官詢以「你說了什麼」，則供稱「我不記得」，再經檢察官
      詢以「長達二六六秒你說了什麼」，被告稱「他的專線電話是由秘書來接，在
      找到他來聽之前會有很多時間，但我不記得說了什麼。」、「（你打電託給韓
      ，是否告訴他有關檢、調人員將於第二天即九月二十六日前往國安局搜索之
      事）我不會告訴他這事。」、「（你與他談了何事）假如是有這通電話，我記
      得他那天不在國安局裡，他應該是出差回來打電話給我，問我有關調卷的事，
      假如這電話是我打給他的話，在這電話的上一通，應是他秘書打給我，告訴我
      說韓先生回來了，要我打電話給他。」、「（你與韓該通電話通了多久）應
      該是沒有多久」、「（你當時如何向韓回話）我說就是這禮拜的調卷可能會
      有變化，就這樣而已。」（見偵卷第七五頁背面至第七七頁背面）。則被告打
      電話給韓，通知關於檢、調人員於八十九年九月二十六日要到國安局搜索之
      事。顯非係為踐行當時之刑事訴訟法第一百二十七條所定，搜索軍事上應秘密
      之處所，應得該管長官之允許之程序。參以被告於原審陳述其與韓電話連絡
      情節：（在搜索前，檢察官有無叫你去知會國安局﹖）檢察官沒指示我告訴國
      安局要去搜索，但檢察官有要我去協調國安局調卷。（有無告訴承辦檢察官打
      電話給韓的事情﹖）沒有；（有無告訴韓第二天要去國安局搜索﹖）有。
      （為何不是跟國安局局長協調﹖）韓是國安局首席副局長，在八十九年九月
      二十一日我到農民銀行清查資金資料時，農民銀行對資料是否能提供，曾向國
      安局請示。（為何沒告訴搜索的檢察官你有和韓連絡﹖）我認為這個是法律
      規定行為，我是照法律規定去做。（韓有無向你說，局長是否同意你們去搜
      索﹖）韓事後沒告訴我他們局長的決定。（這一次和韓通電話，是否向局
      長、處長報告過﹖）在二十五日有開過一次協調會，處長裁示這一次搜索，由
      我負全責，通電話時，已到下班時間，所以沒向他們報告。（這一次搜索由何
      人指揮﹖）由軍事檢察官李榮元主任及李正雄檢察官，當天發的是軍方搜索票
      ，不是北檢的薛維平檢察官。九月二十六日當天我們約談到的涉嫌人，在二十
      六日晚上由軍事檢察官下令拘提，二十七日早上要我們送到國防部高等軍事法
      院檢察署（名稱待查）複訊，經過軍事檢察官向國防部高等軍事法院聲請羈押
      。（見原審卷第七二至七四頁、第七六頁）。依據被告所述，可知其與韓連
      絡前，檢察官並未加以指示，被告也未報備，另一方面，被告亦未向調查局長
      官報告此事；上開人員於偵辦劉案均屬被告之長官，被告未曾報備，均與辦案
      常規不合。再者被告僅向國安局副局長韓通知，惟如何能得知國安局首長決
      定情形？尤有甚者，韓事後並未告知被告關於國安局丁局長之決定，被告亦
      未請其告知結果，如何能知悉國安局該管長官是否允許搜索？況如係依法令所
      為，檢察官至國安局搜索時，被告何不主動報告檢察官，因國安局係屬軍事上
      應秘密之處所，其已先行連繫該管長官，取得允許，反而直至檢察官偵查洩密
      案訊問時，仍一再隱瞞此事。由上述各項關鍵點觀之，均足以顯示甲○與韓
      連絡，目的並非協助檢察官偵辦劉案，被告係故意將於八十九年九月二十六日
      至國安局搜索之消息洩漏予韓。其辯稱其負責執行搜索國安局，依上揭規定
      ，應徵得國安局之該管長官之允許，其才打電話給韓云云，顯非可採。前開
      證人韓之證言及國安局函，尚不足為被告有利之認定。被告所提出之台北市
      調查處偵辦案件執行計畫表雖記載被告負責指揮協調，惟被告如係為「協調」
      國安局，而與韓通電話，何不向檢察官實情以告，則該一計畫表上所載「協
      調」字樣，顯未包括其與韓通電話，告知將前往搜索之事宜，該計畫表亦不
      足為被告有利之認定。
（二）依法務部調查局組織條例第二十三條規定：「本局局長、副局長及主管業務單
      位薦任職以上人員，於執行犯罪調查職務時，分別視同刑事訟訴法第二百二十
      九條之司法警察官（第一項）。本局所屬省（市）縣（市）調查、保防機構主
      管及主辦業務之薦任職以上人員，於執行犯罪調查職務時，分別視同刑事訴訟
      法第二百二十九條、第二百三十條之司法警察官（第二項）」。被告係台北市
      調查處站副主任，屬依法令關於特定事項，得行司法警察官職務者，依刑事訴
      訟法第二百三十條第一項第三款規定，司法警察官，應聽檢察官指揮，偵查犯
      罪。被告於原審辯稱其與檢察官並非絕對「指揮服從」關係，並舉刑事訴訟法
      第二百三十條第二項等規定為依據，但是上述規定係指檢察官並未指揮偵查時
      ，司法警察官得逕行偵查犯罪；並不排除同條第一項所明定服從檢察官指揮之
      義務。從而，就偵查犯罪而言，承辦檢察官既具體指示偵查方向，調查局人員
      即應服從，不得擅做主張，被告於辯稱其與檢察官無指揮服從關係云云，亦非
      可採。
（三）當時之刑事訴訟法第一百二十七條雖未規定應由何人徵得軍事機關長官允許，
      然本院參酌劉案既由臺灣臺北地方法院檢察署檢察官、軍事高等檢察署檢察官
      負責指揮偵辦，並由軍事高等檢察署檢察官核發搜索票，則調查局人員自應服
      從檢察官之指揮偵辦，關於搜索國安局所應取得允許，即屬檢察官所肩負職責
      ，基層人員不得擅自行動，以免以影響偵辦成效。至於被告所提出之「台灣士
      林地方法院受理檢察官、司法警察官聲請搜索票參考手冊」，該手冊要求聲請
      者於搜索軍事上應秘密之處所，應事先取得軍事機關的允許（見原審卷第五０
      頁）。惟右述手冊係於九十年七月一日所訂定，此係因應刑事訴訟法第一百二
      十八條等規定，於九十年一月十二日修正由法院核發搜索票（同年七月一日施
      行），乃要求聲請機關事先處理相關要件。惟查本件搜索劉案證物係在八十九
      年九月二十六日執行，當時檢察官仍有核發搜索票之權限，則該參考手冊之記
      載，尚難為被告有利之認定。是被告辯稱其向國安局副局長韓告知搜索之事
      ，係依刑事訴訟法第一百二十七條、法務部調查局頒佈之廉政工作手冊、實施
      搜索扣押應行注意事項等相關法令所為之行為，應屬不罰云云，亦不足採。
（四）被告辯稱曾與國安局副局長韓協調調取劉案卷宗，且韓亦非此次搜索之對
      象，是此次之搜索行動對國安局並無秘密可言云云。然而調取卷宗並非行使強
      制處分權，有待對方配合；搜索則係強制處分一種，國安局相關人員並不知道
      何時、何地將遭受搜索，所搜索物品亦不以調卷者為限，況究於何時徵得國安
      局之該管長官之允許搜索，依當時刑事訴訟法規定，劉案既已由檢察官指揮偵
辦，自應由檢察官衡量具體情形決定之，況依刑事訴訟法第一百三十七條尚得
      附帶扣押，此等事項均非受搜索對象所得預測，對於國安局或犯罪嫌疑人仍具
      有高度秘密性。是否行使強制處分權，係由檢察官考量個別案情妥適決定，司
      法警察或司法警察官應盡力配合。被告將此秘密之消息外洩，即構成洩密。至
      於被告所舉最高法院五十七年度台上字第九四六號刑事判決、臺灣臺北地方法
      院檢察署檢察官九十年度偵字第六六０四號不起訴處分書、臺灣彰化地方法院
      檢察署檢察官八十九年度偵字第四二０九號不起訴處分書（見原審卷第五三至
      五九頁）等實務見解，均與本件案情有別，不足為被告有利之認定。是被告通
      知韓關於將前往國安局搜索之資訊，核屬洩漏國防以外之消息。
四、被告聲請訊問之證人丙○○於本院調查時雖證稱：伊在國安局擔任會計長之職務
    ，八十九年九月二十六日檢調人員到國安局搜索，當日早上檢調人員前來，始知
    有搜索情事，無人事先告知搜索等情，且已查獲有關專案經費之相關文件，惟檢
    調人員並無扣押，因劉冠軍經辦專案經費，機密等級很高，故無收支明細帳冊（
    見本院九十一年九月五日訊問筆錄）。惟按刑法第一百三十二條第一項係處罰公
    務員「洩漏或交付」關於中華民國國防以外應秘密之文書、圖畫、消息或物品，
    至洩漏或交付該等應秘密之事項後，是否產生其他效果，尚非所問。被告確有將
    於八十九年九月二十六日搜索國安局之消息洩漏予韓，業如前述，至是否影響
    搜索之效果，並非刑法第一百三十二條第一項之構成要件，是證人丙○○之上開
    證言，亦不足為被告有利之認定。被告聲請訊問之另一證人乙○○於本院調查時
    證稱：伊於八十九年九月間於台北市調查處擔任肅貪科科長，亦有參與台北市調
    查處偵辦劉冠軍貪瀆案，於八十九年九月二十六日搜索國安局，任務分配關於是
    否由何人先與國安局聯繫之必要，由第一線主管就個案情況作認定，於偵辦劉冠
    軍涉嫌貪瀆案執行計畫開會時，並未提到由何人先行跟國安局聯繫的事情，在之
    前也沒有討論到，惟執行搜索時，會依廉政工作手冊中有關搜索限制等相關規定
    處理云云（見本院九十一年九月五日訊問筆錄）。惟劉案既由臺灣臺北地方法院
    檢察署檢察官、軍事高等檢察署檢察官負責指揮偵辦，並由軍事高等檢察署檢察
    官核發搜索票，則關於搜索國安局所應取得允許，即屬檢察官所肩負職責，已如
    前述，縱依證人乙○○證稱實務上欲搜索公務機關由執行人員事先告知該管長官
    ，然是否告知、何時告知該管長官，應由檢察官決定，其餘人員不得擅自通知，
    以免影響偵辦成效，是證人乙○○之證言，亦難為被告有利之認定。被告復聲請
    傳喚證人韓，證明被告於搜索前一日下午所為告知內容，係為協調搜索人員進
    入國安局營區等相關事務，未告知搜索標的，惟證人韓於偵查中就被告所稱之
    待證事項陳述明確，是無再為訊問之必要。至被告聲請傳喚證人陳天送（即國安
    局出納組組長），及八十九年九月二十六日至國安局實施搜索之檢察官，以證明
    當次搜索之成效是否因被告之告知行為而受影響，惟公訴人主張無訊問此二證人
    之必要，而是日搜索是否具有成效，與被告洩漏此應秘密之消息之犯行成立無涉
    ，本院認無訊問該二證人之必要。至於劉案卷宗（臺灣臺北地方法院檢察署八十
    九年度他字第三九七二號），係檢察官偵辦劉冠軍有無涉嫌貪瀆之案卷，而被告
    將要搜索國安局之消息，洩漏予韓，並未得檢察官之授權，已詳如前述，是亦
    無調閱該案卷之必要，均附此敘明。
五、綜上所述，本件事證明確，被告犯行洵堪認定。
六、被告於行為時，係法務部調查局台北市調查處社會文教組副主任，為依據法令從
    事公務之人員，屬刑法上之公務員，其洩漏關於中華民國國防以外應秘密之消息
    。核被告所為，係犯刑法第一百三十二條第一項之洩漏國防以外秘密罪。原審對
    被告據以論罪科刑，固非無見。惟查刑法第一百三十二條第一項之漏洩國防以外
    秘密罪，係屬身分犯，有別於同法條第三項之「非公務員」，原判決未於事實及
    理由明確認定被告具有公務員身分，尚有未洽。被告上訴意旨否認犯罪仍執前詞
    ，指摘原判決不當，雖無理由，惟原判決既有前揭可認之處，自應由本院撤銷改
    判。爰審酌被告前未曾犯過罪（見本院被告全國前案紀錄表）、本件犯罪情節，
    被告身為法務部調查局台北市調查處社文組副主任，竟將要執行搜索之消息予以
    洩漏，足以影響檢察官關於劉案之偵查、犯罪所生危害，其最初否認，於審理中
    承認告知韓有關搜索之消息，惟否認洩密，其犯罪後之態度等一切情狀，量處
    如主文第二項所示之刑。又刑法第四十一條業於九十年一月十日修正公布為「（
    第一項）犯最重本刑為五年以下有期徒刑以下之刑之罪，而受六個月以下有期徒
    刑或拘役之宣告，因身體、教育、職業、家庭之關係或其他正當事由，執行顯有
    困難者，得以一元以上三元以下折算一日，易科罰金。但確因不執行所宣告之刑
    ，難收矯正之效，或難以維持法秩序者，不在此限。（第二項）併合處罰之數罪
    ，均有前項情形，其應執行之刑逾六月者，亦同。」。其中易科罰金之數額依罰
    金罰鍰提高標準條例第二條規定，已提高為一百倍。並於同月十二日生效，經比
    較新舊法之結果，修正後之規定對被告並無不利，爰依刑法第二條第一項前段之
    規定，適用裁判時之刑法第四十一條第一項前段之規定，諭知易科罰金之折算標
    準。
七、公訴意旨另以：被告於八十九年九月二十六日搜索國安局行動結束後，將搜索結
    果回報予韓，此部分洩密行為，被告亦涉犯刑法第一百三十二條第一項之罪嫌
    。此部分起訴之證據僅係被告未能通過八十九年十二月二十八日由法務部調查局
    所為測謊。訊之被告堅決否認有此一犯行，辯稱：該次測謊有二階段，第一個階
    段是在十時五十分結束，是針對筆錄外洩，他問完後說我通過了，可以回去了，
    他就去隔壁跟黃全祿主任報告，結果又說要測第二次；在第二次除了測筆錄外洩
    ，還問搜索洩密，在十一點五分結束。我與李復國辦案配合時間很久，我知道測
    謊只能測有無發生這個行為，並不能測心理在想什麼，所以在第二次測謊時，在
    測謊前，我向他說我的疑點，影響到了我的心情波動，我認為這部分測謊結果有
    問題等語（見原審卷第一０七至一０八頁）。經查：(一)按犯罪事實應依證據認定
    之，無證據不得推定其犯罪事實，刑事訴訟法第一百五十四條定有明文；又不能
    證明被告犯罪者，應諭知無罪之判決，同法第三百零一條第一項亦定有明文。認
    定不利於被告之事實，須依積極證據，苟積極證據不足為不利於被告事實認定時
    ，即應為有利於被告之認定更不必有何有利之證據（最高法院三十年上字第八一
    六號判例）；而所謂「積極證據足以為不利被告事實之認定」係指據為訴訟上證
    明之全盤證據資料，在客觀上已達於通常一般之人均不致於有所懷疑，而得確信
    被告確曾犯罪之程度，若未達到此一程度，而有合理懷疑之存在時，即無從為有
    罪之認定（最高法院七十六年台上字第四九八六號判例）。(二)法務部調查局第六
    處第三科，於八十九年十二月二十八日以「控制問題法」及「混合問題法」之鑑
    定方法，由鑑定人李復國對被告進行測謊，結果被告就「韓有交代你回報嗎」
    及「搜索後有向韓回報嗎」等問題，分別答稱：「韓未曾交代回報劉冠軍案
    偵辦情形」、「搜索後沒有向韓回報」，經測試呈情緒波動之反應，研判有「
    說謊」，此有該局八十九年十二月二十八日陸(三)字第八九一七三０七九號鑑定
    通知書、九十年一月五日（九十）陸（三）字第九０一三一六八九號函、測試問
    卷、圖表在卷為憑（見偵卷第三四至四三頁），且有測謊過程錄影帶扣案可證。
    (三)鑑定人李復國於原審審理時就測謊特質說明如下：測謊其實不叫測謊，美國認
    為說謊跟疾病類似，說謊時會有一些徵兆，最早用血壓計來做，直到今天，概念
    沒變。但是看病時，有一個客觀的疾病存在，測謊測試一個過去的事件，測試時
    ，唯一的差別，是否有關於此行為的記憶，我們在測試時，他由於說謊，會有一
    些生理反映的特性，此特性，是自主神經的反應，這些反應不限於說謊才有反應
    。疾病是可由醫生看到的，但測謊對象有說謊與沒說謊的差異，我們是看不到的
    。我們在測試時，要排除一些會影響測試的因素，例如疾病。有一些因素，是我
    們測謊時，沒法驗證的，例如動機、意圖等內在歷程。生理反應的法則，就是有
    反應及沒反應等語（見原審卷第九三頁）。依據鑑定人李復國之上開說明，可知
    測謊係以受測者自主神經反應為判斷依據；但是施測者並無法知悉過去事件真象
    如何，與醫生診治疾病可由客觀病況加以驗證有別。測謊至多僅能證明受測者有
    異常反應，但是尚不能僅憑此一結果而明瞭事件真象。(四)依右述測謊結果，雖顯
    示被告有說謊反應，但是並無其他積極證據證明被告於何時、何地以何種方式通
    報韓搜索結果，通報內容亦不詳。參照前述判例見解，本院認為公訴人僅以測
    謊結果證明被告實施此部分犯罪，並非可採。此外，復查無其他積極事證足證被
    告確有此部分洩密行為，惟依公訴意旨認此部分與論罪部分有連續犯裁判上一罪
    之關係，爰不另為無罪之諭知。
據上論斷，應依刑事訴訟法第三百六十九條第一項前段、第三百六十四條、第二百九
十九條第一項前段、刑法第二條第一項前段、第一百三十二條第一項、第四十一條第
一項前段，罰金罰鍰提高標準條例第二條，判決如主文。
本案經檢察官施慶堂到庭執行職務。
中      華      民      國     九十一   年      十      月     十五     日
                              臺灣高等法院刑事第三庭
                                  審判長法  官  張  連  財
                                        法  官  張  傳  栗
                                        法  官  李  英  勇
右正本證明與原本無異。
不得上訴。
                                        書記官  陳  玲  憶
中      華      民      國     九十一   年      十      月     十七     日
附錄本判決論罪科刑法條：
中華民國刑法第一百三十二條
公務員洩漏或交付關於中華民國國防以外應秘密之文書、圖畫、消息或物品者，處三
年以下有期徒刑。
因過失犯前項之罪者，處一年以下有期徒刑、拘役或三百元以下罰金。
非公務員因職務或業務知悉或持有第一項之文書、圖畫、消息或物品，而洩漏或交付
之者，處一年以下有期徒刑、拘役或三百元以下罰金。
